臺灣臺中地方法院刑事判決　　　　　　　　　　　　　九十年度易緝字第六三八號
　　公　訴　人　臺灣臺中地方法院檢察署檢察官
　　被　　　告　甲○○
右列被告因誣告案件，經檢察官提起公訴（八十九年度偵字第一九四Ｏ五號、第一九
五四二號），本院判決如主文：
    主  文
甲○○未指定犯人，而向該管公務員誣告犯罪，處拘役肆拾日，如易科罰金，以佰
元折算壹日。
    事  實
一、甲○○於民國八十九年四月初，在臺中市○○街四三號二樓，將附表所示之支票
    三紙借予乙○○（發票日及金額均為空白），授權乙○○填載發票日、金額後，
    用以清償乙○○積欠他人之貨款，乙○○亦於簽發支票之後，將詳情告知甲○○
    。詎乙○○因未及將票款存入甲○○之支票帳戶，致如附表編號一所示之支票退
    票，甲○○為恐如附表編號二、三所示之支票亦遭退票，影響個人信用，遂於八
    十九年五月九日，至匯通商業銀行臺中分行，以前開二紙支票係於八十九年五月
    二日，在臺中市○○街四三號遺失，且遺失當時支票發票日、金額均為空白為由
    ，向該行辦理掛失止付，該資料再由臺中市票據交換所轉由臺中市警察局第五分
    局及桃園縣警察局中壢分局辦理，而未指定犯人，向該管公務員誣告犯罪。嗣因
    乙○○將前開二紙支票交給合夥人徐明輝，由徐明輝將附表編號二所示之支票交
    付鄭亦華，以清償其所積欠之貨款，經鄭亦華向新竹國際商業銀行新明分行提示
    ，於八十九年六月二十二日屆期因已掛失止付無法兌現；及將附表編號三所示之
    支票交付陳龍雄，以清償其所積欠之貨款，經陳龍雄向臺中商業銀行松竹分行提
    示，於八十九年六月十五日屆期因已掛失止付無法兌現，因而查悉上情。
二、案經臺中市警察局第五分局報告臺灣臺中地方法院檢察署檢察官暨桃園縣警察局
    中壢分局報告臺灣桃園地方法院檢察署檢察官呈由臺灣高等法院檢察署檢察長核
    轉臺灣臺中地方法院檢察署檢察官偵查起訴。
    理  由
一、訊據被告甲○○坦承將附表所示之支票三紙借予乙○○使用，並將附表編號二、
    三所示之支票二紙以遺失為由而申報掛失止付，惟矢口否認有何誣告之犯行，辯
    稱：附表編號一所示之支票乙紙，因乙○○未能將票款匯入其帳戶而退票，其向
    乙○○詢問詳情，乙○○告知編號二、三所示之支票目前找不到，其乃向乙○○
    表示將申報掛失止付，乙○○亦表示同意，其確係認為支票業已遺失才申報掛失
    止付，並無誣告犯行等語。惟查，附表所示之支票三紙確係乙○○向被告所借用
    ，被告並授權乙○○填載發票日及金額，嗣因乙○○未能將票款存入被告之支票
    帳戶，致附表編號一所示之支票退票，被告向乙○○表示要將附表編號二、三所
    示之支票以遺失為由申報掛失止付，乙○○向被告明確表示已將該二紙支票簽發
    出去等情，業據證人乙○○於本院審理時結證明確。反觀被告初於本院審理時供
    稱並未將附表所示之三紙支票借給乙○○，三紙支票都是其所遺失等語；次又改
    稱前開三紙支票是其借給乙○○，供其清償貨款使用，附表編號二、三所示之支
    票是因乙○○告知遺失，其始申報掛失止付等語，前後供述歧異，難令人採信，
    其避重就輕之心態，甚為明顯。觀諸證人乙○○既經被告授權簽發如附表所示之
    支票，其中編號一所示之支票屆期退票復為被告所明知，乙○○實無必要向被告
    隱瞞編號二、三所示之支票業已簽發之事實，且被告亦自承與證人乙○○並無間
    隙，乙○○亦無於本案架詞構陷被告而置個人於偽證境地之可能性，是乙○○之
    證詞堪信為真實，此外，復有如附表編號二、三所示之支票暨退票理由單、遺失
    票據申報書及掛失止付票據提示人資料查報表附卷可稽，本案事證明確，被告犯
    行洵堪認定。
二、核被告甲○○所為，係犯刑法第一百七十一條第一項之未指定犯人，而向該管公
    務員誣告犯罪之罪。爰審酌被告品行、犯罪動機在於維護個人信用、手段平和、
    犯罪後猶矯飾犯行，態度欠佳，未見悔意，惟念其本次犯行所生危害尚非重大等
    一切情狀，量處如主文所示之刑，並依九十年一月十日修正公布之刑法第四十一
    條第一項前段規定諭知易科罰金之折算標準（按刑法第四十一條原規定所犯最重
    本刑為三年以下有期徒刑以下之刑之罪，而受六個月以下有期徒刑或拘役之宣告
    者，得易科罰金，後經立法院三讀通過修正為所犯最重本刑為五年以下有期徒刑
    以下之刑之罪，而受六個月以下有期徒刑或拘役之宣告者，得易科罰金，並經總
    統於九十年一月十日以華總一義字第九０００００三八００號公布，自九十年一
    月十二日起生效，雖本案被告所犯之罪其最重本刑為一年以下有期徒刑之罪，如
    經宣告六個月以下有期徒刑或拘役者，亦不生得否易科罰金之新舊法何者有利於
    被告之比較，惟法令既經變更，自應適用裁判時之法令，併予敘明），以示懲儆
    。
據上論斷，應依刑事訴訟法第二百九十九條第一項前段，刑法第一百七十一條第一項
、第四十一條第一項前段，罰金罰鍰提高標準條例第一條前段、第二條，判決如主文
。
中      華      民      國    九十一    年      三      月      八      日
                              臺灣臺中地方法院刑事第三庭
                                      法  官  陳  得  利
右正本證明與原本無異。
如不服本判決，應於送達後十日內向本院提出上訴狀（須附繕本），上訴於臺灣高等
法院臺中分院。
                                      書記官
中      華      民      國    九十一    年      三      月      十二    日
附表：
┌──┬─────┬───┬────┬─────┬───────────┐
│編號│票     號 │發票人│發 票 日│金      額│付    款    銀    行  │
├──┼─────┼───┼────┼─────┼───────────┤
│ 一 │AP0000000 │甲○○│89.05.02│六萬五千元│匯通商業銀行臺中分行  │
├──┼─────┼───┼────┼─────┼───────────┤
│ 二 │AP0000000 │同右  │89.06 22│十萬元    │同右                  │
├──┼─────┼───┼────┼─────┼───────────┤
│ 三 │AP0000000 │同右  │89.06.15│八萬元    │同右                  │
└──┴─────┴───┴────┴─────┴───────────┘
附錄本案論罪科刑法條全文：
刑法第一百七十一條第一項
未指定犯人，而向該管公務員誣告犯罪者，處一年以下有期徒刑、拘役或三百元以下
罰金。
